臺灣高等法院刑事判決　　　　　　　 93年度交上訴字第143號
上　訴　人　臺灣板橋地方法院檢察署檢察官
被　　　告　乙○○
選任辯護人　王東山律師
　　　　　　李美寬律師
被　　　告　丙○○
上列上訴人因過失致死案件，不服臺灣板橋地方法院92年度交訴
字第168 號，中華民國93年7 月20日第一審判決（起訴案號：臺
灣板橋地方法院檢察署92年度偵字第4535號），提起上訴，本院
判決如下：
    主  文
原判決關於乙○○部分撤銷。
乙○○從事業務之人，因業務上之過失致人於死，處有期徒刑肆
月，如易科罰金以參佰元折算壹日。
其他上訴駁回。
    事  實
一、乙○○領有職業大客車駕駛執照，為職業大客車之司機，平
    日負責駕駛大型遊覽車載送乘客往返各地，為從事駕駛業務
    之人；其於民國（下同）92年1 月26日晚間6 時50分許，應
    注意汽車公共汽車招呼站10公尺內或於道路修理地段及顯有
    妨害他車通行之處所，均不得停車，及停於路邊之車輛，在
    照明不清之道路，均應顯示停車燈光或反光標誌，而依當時
    客觀環境及其智識、能力，亦無不能注意之情事，竟疏於注
    意，將其所駕駛車牌號碼CC-845號營業大客車（登記車主為
    文境通運有限公司）停放於道路修理地段且新設柏油路面，
    尚未繪設車道線（自舖設柏油路面線起算，路面寬度7 公尺
    80公分）之臺北縣中和市○○路286 號前由中和往土城方向
    之道路右側（緊鄰路邊工地鐵皮圍牆，該車車寬約202.5 公
    分），後方距離公共汽車站牌約8.7 公尺處，占據該路面約
    近1 、5 公尺（自舖設柏油路面線起算），已顯有妨害他車
    通行；且未顯示任何停車燈光或反光標識即逕行離去，嗣於
    同日晚間7 時40分許，適有飲酒後血液酒精濃度已高達百分
    之0.224 （換算為呼氣酒精濃度則為每公升1.12毫克）之郭
    東興，騎乘車牌號碼GEL-220 號重型機車（登記車主為其友
    人江志成），沿臺北縣中和市○○路由中和往土城方向之外
    側車道行駛，行至前揭中正路286 號前時，因郭東興酒後意
    識不清，亦疏未及注意車前狀況，致郭東興所騎乘前開重型
    機車車頭右前方撞及乙○○所停放該處之上開營業大客車左
    後方保險桿處，郭東興因機車衝撞力道猛烈，人車左倒，並
    向左前方彈出車外而跌落地面，此時適有丙○○（所涉過失
    致人於死罪嫌，經本院審理後認不能證明其犯罪，詳後述理
    由欄貳、部分）駕駛車牌號碼S9-5636 號自用小客貨車（登
    記車主為其子陳俊年），以時速30至40公里之速度沿中正路
    由中和往土城方向行駛於郭東興上開機車左後方之內側道路
    ，突見郭東興因機車撞及路邊CC-845號營業大客車而向左前
    方彈出車外並跌落地面，丙○○無法及時反應有效採取防免
    措施而閃煞不及，其所駕駛上開自用小客貨車右前輪因而輾
    壓郭東興，造成郭東興後胸壁肋骨多處骨折，經緊急送往天
    主教耕莘醫院永和分院急救後，仍因出血及血氣胸休克，而
    於同日晚間九時許不治死亡。乙○○於事故發生後，主動至
    現場，於處理該車禍事故之臺北縣政府警察局中和分局交通
    隊員警朱啟龍尚未查知CC-845號營業大客車所有人時，即向
    員警朱啟龍自承為該車所有人，並接受裁判。
二、案經乙○○自首及郭東興生前之配偶甲○○訴由臺北縣政府
    警察局中和分局報請臺灣板橋地方法院檢察署檢察官偵查起
    訴。
    理  由
壹、被告乙○○部分（即有罪部分）：
一、
  (一)右揭被告乙○○因業務上過失致人於死之事實，業據被告乙○○於偵查、原審及本院審理時坦白承認，核與告訴人甲○○之指訴、證人即本件事故發生當日處理之員警朱啟龍及臺
    北縣政府警察局婦幼隊員警丁○○於本院證述之情節相符（
    本院卷第78至81頁、110 至112 頁），並有道路交通事故調
    查報告表（一）、（二）（含事故現場圖，另附於本院卷第
    93頁，另該道路交通事故調查報告表（一）誤載為夜間無照
    明）、補充資料表、當事人通訊資料表、事故現場及車損照
    片計22幀（以上見臺灣板橋地方法院檢察署92年度相字第13
    5 號相驗卷宗【下稱相驗卷】第12至第26頁、第29至第31頁
    ，照片因使用閃光燈，故較為明亮）、車籍查詢認可資料三
    紙（見相驗卷第36至第38頁）、臺北縣政府警察局現場勘察
    報告一份（含現場勘察照片數幀；見相驗卷第58至第103 頁
    ）等在卷可稽；而被害人郭東興確因本件交通事故而死亡，
    亦經臺灣板橋地方法院檢察署檢察官督同檢驗員相驗屬實，
    製有勘驗筆錄、相驗屍體證明書等附卷可按（見相驗卷第41
    頁、第45頁、第48頁、第116 頁），復有天主教耕莘醫院永
    和分院病患死亡通知單影本一紙（見相驗卷第35頁）、法務
    部法醫研究所（）法醫所醫鑑字第0151號鑑定書一份在卷
    足憑（見相驗卷第106 至第115 頁），足認被告乙○○前開
    自白，核與事實相符。
  (二)按汽車於汽車公共汽車招呼站10公尺內或道路修理地段及顯
    有妨害他車通行之處所，均不得停車，且停於路邊之車輛，
    在照明不清之道路，均應顯示停車燈光或反光標誌，道路交
    通安全規則第111 條第1 項第2 款、第112 條第1 項第2 、
    9 、13款定有明文；經查：被告乙○○所停放之CC-845號營
    業大客車而發生本件事故之路段，係臺北縣和和市往土城方
    向之道路右側，後方距離公共汽車站牌約8.8 公尺，且為道
    路修理地段且新設柏油路面，尚未繪設車道線，且位處於2
    盞路燈中間，光線昏暗，自舖設柏油路面線起算，路面寬度
    7 公尺80公分，行車流量擁擠，CC-845號營業大客車車寬約
    202.5 公分，緊鄰路邊工地鐵皮圍牆停放（自舖設柏油路面
    線起算），若自案發地點路邊工地鐵皮圍牆至CC-845號營業
    大客車後保險桿左側邊緣，距離則為250 號公分，業據證人
    臺北縣政府警察局婦幼隊員警丁○○於本院證述無訛（本院
    卷110頁），並有前開之道路交通事故現場圖及調查報告表
    （一）、（二）（附於相驗卷第12至14頁，含事故現場圖，
    另附於本院卷第93頁）、事故現場照片（見相驗卷第24、25
    頁、第64頁照片（二）臺北縣政府警察局現場勘察報告及現
    場勘察照片數幀（相驗卷第60、91至93頁）等在卷可稽；被
    告乙○○之CC-845號營業大客車停放該處，已顯有妨害他車
    通行之情形；且本件事故經檢察官將本件交通事故送請臺灣
    省臺北縣區車輛行車事故鑑定委員會鑑定肇事責任之歸屬，
    鑑定意見亦認定：「肇事地點路面被柏油舖蓋，但照片17、
    21、22、25頁下方仍看出白線，顯然被告乙○○駕駛營業大
    客車車身約3 分之1 仍佔用車道，妨礙機車行駛，被告乙○○駕駛CC-845號營業大客車任意停車造成路障，為肇事次因
    」（被害人郭東興酒後酒精濃度超過標準，駕駛重型機車未
    注意車前狀況，為肇事主因），有該委員會鑑定意見書一份
    在卷可按（見臺灣板橋地方法院檢察署92年度偵字第4535號
    偵查卷宗【下稱偵查卷】第57至第59頁）；另依當時客觀情
    形及其智識、能力，被告乙○○亦無不能注意之情事，其顯
    有過失，堪予認定，又被害人郭東興亦因飲酒達不能安全駕
    駛該因機車而疏未注意車前狀況，撞及前開被告乙○○停放
    於路邊，致人車左倒並向左前方彈出車外，而於跌落地面後
    遭同向後方駛至、由同案被告丙○○所駕駛之前開車牌號碼
    S9-5636 號自用小客貨車之前輪輾壓（詳後述），造成後胸
    壁肋骨多處骨折，終因出血及血氣胸休克不治死亡，其死亡
    結果與被告乙○○之過失行為間，自有相當因果關係；至被
    害人郭東興於飲酒後，體內血液酒精濃度高達百分之0.0224
    （換算為呼氣酒精濃度則為每公升1.12毫克），顯已不能安
    全駕駛動力交通工具，竟猶騎乘向友人借得之重型機車上路
    ，而於行經本件事故發生地點時，因意識模糊未及注意車前
    狀況，致撞及被告乙○○停放於路邊之前揭營業大客車，其
    本身對於其死亡結果之發生，固亦與有過失，然此仍無解於
    被告乙○○過失責任之成立及因果關係之認定，附此敘明。
    綜上所述，本件事證明確，被告乙○○因業務過失致人於死
    之犯行，堪以認定。至於上開道路交通事故調查報告表（一
    ）所載肇事路段為無照明設備云云，惟依卷附現場照片顯示
    （相驗卷第64、65頁，拍照時使用閃光燈，故照片較為明亮
    ），肇事路段，間隔設有路燈，證人即現場處理員警朱啟龍
    於本院證稱：「該小巴士（即CC-845號營業大客車）停放在
    兩盞路燈中間，光線較為昏暗，我勾選無光線是誤載」等語
    （本院卷第80頁），益見案發當時，該系爭路段雖二端設有
    路燈，但仍屬於晦暗不明之狀，致員警有此誤認，其屬照明
    不清之路段亦足認定，附此敘明。另者，本件被告乙○○停
    放上開營業大客車之地點，其後方約8.7 公尺處設有公車招
    呼站牌，此觀諸卷附交通事故現場圖（見相驗卷第12頁）及
    現場照片（見相驗卷第90頁下方、第91頁上方）自明，是被
    告乙○○於上開距公車招呼站10公尺內之地點停放車輛，亦
    違反道路交通安全規則第111 條第1 項第2 款、第112 條第
    1 項第1 款之規定；被告乙○○既違反禁止停車之規定，即
    屬違規，嗣後肇事車輛雖係機車而非公共汽車，亦不影響被
    告乙○○違規事實之成立，況被告乙○○若未於該處違規停
    車，被害人飲酒亦不致於該路段撞及被告乙○○之CC-845號
    營業大客車，則被告乙○○此部分之違規停車，與肇事結果
    ，自亦有相當因果關係，併予敘明。
二、按被告乙○○為職業大客車司機，負責駕駛大型遊覽車載送
    乘客往返各地，為從事駕駛業務之人，而其所從事駕駛業務
    之範圍，自亦包含駕駛車輛所必然伴隨之停車行為；核被告
    乙○○所為，係犯刑法第276 條第2 項之業務過失致人於死
    罪。又被告於本件事故發生後，主動至現場，於處理該車禍
    事故之臺北縣政府警察局中和分局交通隊員警朱啟龍尚未查
    知CC-845號營業大客車所有人時，即向員警朱啟龍自承為該
    車所有人，並接受裁判等情，業據證人朱啟龍於本院結證屬
    實（本院卷第80頁），被告乙○○合於自首之規定，應依刑
    法第62條前段減輕其刑。
三、原審就被告乙○○所涉業務過失致死犯行予以論罪科刑，固
    非無見，惟查：(一)本件被告乙○○係疏於注意，將車牌號碼
    CC-845號營業大客車，停放於公車汽車招呼站10公尺內及道
    路修理地段與顯有妨害他車通行之處所及在照明不清之道路
    未顯示停車燈光或反光標誌，於停放該車後，即逕行離去，
    違反道路交通道路交通安全規則第112 條第1項第2、9、13
    款、第111 條第1 項第2 款、第112 條第1 項第1 款等規定
    ，已如上述，原審認為被告乙○○所停放於事故發生現場之
    上開營業大客車，其車身右側係緊鄰該地點路邊之工地鐵皮
    圍牆，其間幾已無任何間隙可言，被告乙○○於停車時，已
    盡其可能將該車緊靠路面右側停放；且上開營業大客車停放
    地點之前、後路邊，均另設有電線桿，而該營業大客車之左
    側車身，並未超出前、後電線桿之外緣處與路邊鐵皮圍牆間
    所圍成之「凹型」空間內，顯非一般意義下之「供車輛通行
    之處所」未因停車而形成路障等情及該處並無夜間照明設備
    等情云云，原審此部分認定之事實均與卷內所附事故時之現
    場照片及證人員警朱啟龍、丁○○證述之情節不符，均有未
    洽。(二)原審誤認違反不得於公車汽車招呼站10公尺內停車之
    規定，限於公車肇事始為立法保護範圍，認本件係機車肇事
    ，故未在法規保護之列云云，其認事用法亦有未洽。(三)原審
    漏未審酌被告乙○○於故發生後，主動至現場，於處理該車
    禍事故之臺北縣政府警察局中和分局交通隊員警朱啟龍尚未
    查知CC-845號營業大客車所有人時，即向員警朱啟龍自承為
    該車所有人，並接受裁判之自首事實等情，而未適用刑法第
    62條前段自首之規定減輕其刑，故其認事用法顯有違誤，檢
    察官上訴意旨指摘原判決不當，為有理由，本院應予撤銷改
    判。爰審酌被告乙○○因其過失行為致被害人郭東興殞命，
    對於被害人郭東興之配偶（即告訴人甲○○）、子女等人所
    造成之之打擊甚巨，惟本件車禍事故之發生，主係肇因於被
    害人郭東興酒後已不能安全駕駛動力交通工具，仍騎乘重型
    機車上路，終致撞及被告乙○○停放於路邊之營業大客車，
    被告乙○○之過失程度，併犯後坦承犯行，告訴人已由被告
    投保之保險公司給付部分保險金額，雖迄未能與告訴人達成
    和解（告訴人要求200 萬元，被告乙○○僅能給付45萬元，
    見本院卷第118 頁），亦無意完全逃避自身應負擔之賠償責
    任，態度尚稱良好等一切情狀，本院認公訴人於起訴書內對
    於被告乙○○本件過失犯行，具體求處有期徒刑8 月之刑度
    ，尚屬過重，爰量處如主文第1 項所示之刑，並諭知易科罰
    金之折算標準。
貳、被告丙○○部分（即無罪部分）：
一、公訴意旨略以：被告丙○○於92年1 月26日晚間7 時40分許
    ，駕駛車牌號碼S9-5636 號自用小客貨車，沿臺北縣中和市
    ○○路由中和往土城方向之內側道路行駛，行經如事實欄第
    1 項所載之事故發生地點時，本應注意車前狀況及兩車併行
    間距，並隨時採取必要之安全措施，而依當時客觀環境，亦
    無不能注意之情事，竟疏於注意，致其所駕駛上開自用小客
    貨車由同向後方駛至時，不慎輾過前述因機車撞及被告乙○○停放於路邊之營業大客車而向左前方彈出車外、跌落地面
    之被害人郭東興，造成被害人郭東興後胸壁肋骨多處骨折，
    導致出血及血氣胸休克而死亡；因認被告丙○○涉犯刑法第
    276條第1項之過失致人於死罪嫌。
二、按犯罪事實應依證據認定之，無證據不得認定其犯罪事實；
    又不能證明被告犯罪者，應諭知無罪之判決，刑事訴訟法第
    154 條第2 項、第301 條第1 項分別定有明文。次按認定不
    利於被告之事實，須依積極證據，苟積極證據不足為不利於
    被告事實之認定時，即應為有利於被告之認定，更不必有何
    有利之證據；又犯罪事實之認定，應憑真實之證據，倘證據
    是否真實尚欠明確，自難以擬制推測之方式，為其判斷之基
    礎；刑事訴訟上證明之資料，無論為直接或間接證據，均須
    達於通常一般之人均不致有所懷疑，而得確信其為真實之程
    度，始得據為有罪之認定，若其關於被告是否犯罪之證明未
    能達此程度，而有合理懷疑之存在，致使無從形成有罪之確
    信，根據「罪證有疑，利於被告」之證據法則，即不得遽為
    不利被告之認定，最高法院30年臺上字第816 號、53年臺上
    字第656 號、76年臺上字第4986號分別著有判例可資參照。
    又認定行為人具有過失，須按行為當時之情節，行為人負有
    注意之義務，且非不能注意，而竟不注意，始足當之；反之
    ，若按當時情節，行為人對於某種事實之發生，無從防範並
    預作因應，則縱然該事實果然發生，亦難認該行為人具有過
    失。再者，汽車駕駛人對於防止危險發生之交通法規，業已
    遵守，並盡相當之注意義務，如無特別情事，自得信賴參與
    交通行為之對方，亦能遵守交通法規，同時為必要之注意，
    謹慎採取適當之行動，而對其不可預知之違規行為，即無注
    意防免之義務。所謂特別情事，係指對於對方違規行為所導
    致之危險，在不超越社會相當性之範圍內，予以相當之注意
    ，即可防免結果之發生者而言（最高法院89年台上字第2391
    號判決參照）。
三、訊之被告丙○○坦承於右揭時、地駕駛車牌號碼S9-5636 號
    自用小客貨車行經事故發生地點等事實，惟堅詞否認有何過
    失致人於死犯行，辯稱：當時是下班時間，伊行車時速僅約
    30至40公里間，旁邊有很多其他車輛，被害人郭東興的機車
    應該是平行行駛在伊汽車右邊，但伊並沒有看到被害人郭東
    興的機車，直到伊聽到旁邊有車輛碰撞的聲音，馬上停車，
    才發現被害人郭東興橫躺在伊車下，伊認為自己並沒有輾過
    被害人郭東興等語。
  (一)被告丙○○雖辯稱：當時伊並未看見被害人郭東興之機車，
    被害人郭東興應係同向併行於伊汽車之右邊，伊是聽到右邊
    有撞擊聲，才馬上停車，伊所駕駛之汽車並未輾壓被害人郭
    東興云云；經查：
  1.被告丙○○前於本件事故發生當晚之警詢中，已明確供稱：
    「我看到重機車GEL-220 撞到停放於路旁之營大客車CC-845
    ，重機車GEL-220 撞到後我就沒有看到重機車的駕駛人，我
    隨即踩煞車停車」、「肇事前沒有煞車，看到機車撞上時才
    踩煞車」等語（見相驗卷第3 頁反面及第4 頁之偵訊筆錄）
    ，其於翌日檢察官初訊時，復供稱：「當時我在肇事路段時
    ，有注意到死者騎機車在我駕駛座右前方，我車速是30公里
    至40公里，我有看到他撞到旁邊的車子，我馬上踩煞車，但
    右前輪就壓過他」等語綦詳（見相驗卷第43頁之訊問筆錄）
    ，顯見被告丙○○於事故發生當時，確已注意到有被害人郭
    東興騎乘機車行駛於其所駕駛汽車之右前方，且亦係因發現
    被害人郭東興之機車撞及同案被告乙○○停放該處路邊之營
    業大客車，始立即踩下煞車；被告丙○○嗣後翻易前詞，辯
    稱並未看到被害人郭東興之機車，是聽到撞擊聲才馬上停車
    云云，尚難遽信。
  2.又本件被害人郭東興之遺體，經檢察官函請法務部法醫研究
    所就其死亡原因進行解剖鑑定，解剖中發現死者後胸壁肋骨
    多處骨折及第五胸椎骨折，研判死者背部曾被車輛輾壓過，
    且死者血液酒精含量為每公合224 毫克（按即0.224%），已
    達酒醉量，研判死者極有可能因酒醉後騎乘機車返家，先撞
    擊停放於路邊之大客車左後方後，跌倒在地，再被隨後行駛
    中之小客貨車輾過；經綜合研判、鑑定之結果，認被害人郭
    東興死亡原因為身體被車輛輾過，造成後胸壁肋骨多處骨折
    ，導致出血及血氣胸休克死亡等情，此有前揭法務部法醫研
    究所（）法醫所醫鑑字第0151號鑑定書一份（見相驗卷第
    106 至第115 頁）、解剖現場照片數幀等（見相驗卷第94
    至第103 頁）在卷足憑，堪認被害人郭東興確係遭車輛輾壓
    致死；而被告丙○○於偵查中及本院審理時，復自承：被害
    人郭東興於事故發生後，係橫躺於其上開自用小客貨車車底
    右側與路邊同案被告乙○○所停放之前揭營業大客車左側間
    之路面（詳下述），其上開自用小客貨車與路邊大客車兩車
    間之距離寬度無法容許另一輛汽車通過等語（見原審93年7
    月6 日審判筆錄，卷第66頁），且經臺北縣政府警察局警員
    現場勘察之結果，前述兩車於事故發生後，彼此間併排之距
    離寬度僅約110 公分，確難容其他汽車通過（見相驗卷第60
    頁之現場勘察報告）；參合上情，更足見被害人郭東興確係
    遭被告丙○○上開自用小客貨車輾壓，而別無遭其他汽車輾
    壓之可能性。
  3.再者，被告丙○○於偵查中及原審及本院審理時，迭次自承
    ：其於停車後，發現被害人郭東興係橫躺於其車下，頭部在
    外朝向右側路邊之大客車，兩腿膝部以下則在其車底右側之
    前、後輪間等語（見相驗卷第四頁之偵訊筆錄、第43頁、第
    53頁反面之訊問筆錄、偵查卷第49頁之訊問筆錄，原審90年
    2 月19日準備程序筆錄，卷第42頁、93年7 月6 日審判筆錄
    ，卷第65、66頁，本院卷第35頁）；並經證人丁○○於本院
    結證屬實（本院卷第110 頁），而經臺北縣政府警察局警員
    就被告所駕駛上開車牌號碼S9-5636 號自用小客貨車進行勘
    察，發現該自小客貨車前方最低處係位於前防撞桿中間支架
    下緣，高約20公分，以一名男子實地仰躺於車前進行模擬，
    車右側車身下方有一排金屬腳踏板，測量該右側腳踏板離地
    高度約20公分，以一名男子依垂直方向實地仰躺於該車右側
    進行模擬，發現欲將該男子之雙腿伸入車底，須刻意將兩腳
    掌向外側撇開始得完成（見相驗卷第59至第60頁之現場勘察
    報告、第84至第85頁之現場勘察照片）；參合上開被告丙○○供述之情節及現場勘察之結果，倘非被害人於跌落地面後
    ，始遭後方駛至之被告丙○○所駕駛上開自用小客貨車前輪
    輾過，以致該自用小貨車於煞停靜止時，被害人郭東興雙腿
    膝部以下仍在該車車底右側之前、後輪間，是以被害人郭東
    興之雙腿自不可能自該自用小客貨車之右側車身直接「滑入
    」車底？且經警採集被告丙○○所駕駛上開自用小客貨車右
    前輪胎面紋路，與被害人郭東興左背肩胛處疑似車胎紋線之
    壓痕進行比對，兩者紋線相似，此亦有上開現場勘察報告一
    份及比對照片一幀在卷可按（見相驗卷第60頁、第100 頁）
    ，益徵被告所駕駛上開自用小客貨車之右前輪，確有輾壓被
    害人郭東興之事實。
  4.末者，觀諸卷附交通事故現場圖（見相驗卷第12頁）及現場
    照片（見相驗卷第24頁）所示，被告丙○○所駕駛上開自用
    小客貨車，於本件事故發生後之最終煞停位置，係併排於前
    揭同案被告乙○○停放於該處路邊之車牌號碼CC-845號營業
    大客車車身左側，且其車頭部位並未超越該營業大客車之車
    頭處；而被告丙○○自承其當時行車速度約在時速30公里至
    40公里間（見相驗卷第3 頁反面之偵訊筆錄、第43頁之訊問
    筆錄），依被告丙○○上開自承之行車速度計算，其每秒行
    進距離約為8.3 公尺（時速30公里）至11.1公尺（時速40公
    里）間，而駕駛人一般所需之煞車反應時間（即自發現有狀
    況，訊息由腦部傳達以至踩下煞車所需之時間）約為4 分之
    3 秒，以此計算被告丙○○駕駛車輛當時之反應距離（即自
    發現有狀況，以至踩下煞車開始產生制動力前，車輛行駛之
    距離；亦即反應時間內之車行距離）約為6.2 公尺至8.3 公
    尺間；再以被告丙○○車速為時速30公里至40公里，配合該
    處路面為乾燥之柏油路面（見相驗卷第13頁之道路交通事故
    調查報告表(一)），參照卷附之「汽車煞車距離、行車速度及
    道路摩擦係數對照表」，可知被告丙○○自開始煞車以致車
    輛完全煞停，另需要至少4.2 公尺（時速30公里）至7.4 公
    尺（時速40公里）之煞車距離；從而，被告丙○○駕駛上開
    自用小客貨車，以時速30公里至40公里之速度行經本件事故
    發生地點，自其發現有異常狀況而踩下煞車，以至其完全煞
    停車輛，其間至少需要10.4公尺（即時速30公里時，需要6.
    2 公尺之反應距離加上至少4.2 公尺之煞車距離）至15.7公
    尺（即時速40公里時，需要8.3 公尺之反應距離加上至少7.
    4 公尺之煞車距離）之距離；又參以本件事故之現場，經臺
    北縣政府警察局警員現場勘察之結果：「車禍現場位於台北
    縣中和市○○路286 號前「慢車道」（中和往土城方向），
    CC-845號營大客停於路旁，車頭朝土城方向，S9-5636 號自
    用小客貨車靠近「快車道」與停靠路旁之CC-845營大客平行
    停止於慢車道。CEL-220 號重機車向左傾倒於CC-845營大客
    左後方，機車車頭卡在營大貨左後車身下方，機車車尾甩向
    前方。中和分局交通分隊承辦員警於案發地面標記相關車輛
    停放位置，為凸顯相關車輛位置，勘察人員於CEL-220 號重
    機車前輪中心點放置編號「1 」號碼牌；CC-845營大客後保
    險桿左側邊緣放置編號「2 」號碼牌；S9-5636 號自用小客
    貨車後保險桿右側邊緣放置編號「3 」號碼牌。測量案發地
    路邊工地鐵皮圍牆至「1 」、「2 」、「3 」三位置距離分
    別為210 公分、250 公分、360 公分，上述測量結果，CC-8
    45號營大客左側至S9-5636 號自用小客貨車右側距離有110
    公分」（相驗卷第60、61、91至93頁），倘當時被告丙○○
    所駕駛上開自用小客貨車確係與被害人郭東興所騎乘之機車
    「併行」而行駛於內側道路，則被害人郭東興之機車撞及同
    案被告乙○○所停放該處路邊之營業大客車左後方保險桿之
    瞬間，被告丙○○之自用小客貨車車頭部位應已超越該營業
    大客車之車尾處，加計前述被告丙○○因發現有異狀而踩下
    煞車至車輛完全煞停所需要之10公尺以上距離，衡情被告丙○○之自用小客貨車最終煞停時，其車頭部位應早已超越該
    路邊營業大客車之車頭（該營業大客車車身總長顯未達10公
    尺），又焉會煞停於未達該營業大客車車頭處之位置？是被
    告丙○○所駕駛之上開自用小客貨車，於事故發生當時應係
    行駛於被害人郭東興機車「左後方」之外側道路，並非與被
    害人郭東興之機車併行，亦堪認定。
  5.綜上所述，被告丙○○辯稱其當時係與被害人郭東興之機車
    併行，並未發現被害人郭東興，而係聽見撞擊聲後始停車，
    其亦未輾壓被害人郭東興云云，非但與其先前於事故發生之
    初所供述之情節相左，復與客觀事證資料不符，洵無足採；
    本件被害人郭東興確係因機車撞及停放於路邊之同案被告乙○○前揭營業大客車左後方保險桿處，致人車左倒而向左前
    方彈出車外，跌落地面後遭同向自後方駛至之被告丙○○所
    駕駛上開自用小客貨車前輪輾壓，終因傷重不治死亡等事實
    ，堪以認定。
  (二)本件被告丙○○於右揭時、地，確有駕駛車牌號碼S9-5636
    號自用小客貨車，輾壓跌落於地面之被害人郭東興，造成被
    害人郭東興後胸壁肋骨多處骨折，經送醫急救後，仍因出血
    及血氣胸休克不治死亡，此已詳前述；茲應審究者，乃被告
    丙○○對於本件事故之發生，是否確有公訴人所指「未注意
    車前狀況及兩車併行間距，並隨時採取必要之安全措施」之
    過失？
  1.經查，被告丙○○於本件事故發生之時、地，係駕駛上開自
    小客貨車行駛於被害人郭東興所騎乘機車之「左後方」，而
    非駕車與被害人郭東興之機車「併行」，已見前述（公訴意
    旨亦同）；是被告丙○○既係駕車行駛於被害人郭東興機車
    左後方，其對於本件事故之發生，自不生何等「未注意兩車
    併行間距」之問題，難認被告丙○○有何「未注意兩車併行
    間距，並隨時採取必要之安全措施」之過失可言，其理至明
    ，此合先敘明。
  2.次查，本件被害人郭東興係因酒後騎乘機車，意識模糊，致
    無預警撞及同案被告乙○○所停放於路邊之前揭營業大客車
    左後方保險桿，而直接向左前方彈出車外並跌落地面；觀諸
    上開事故發生之過程，僅在電光火石之瞬間，且事出突然，
    毫無預警，對於任何以正常方式駕車行駛於被害人郭東興機
    車左後方內側道路之汽車駕駛人而言，客觀上均無從預見被
    害人郭東興竟會突然因機車撞及路邊之大客車而彈落於己車
    行進中之前方道路上，自難認被告丙○○對於此等無從預見
    之突發性事故，有何「未注意車前狀況」之過失可言；再被
    告丙○○於本件事故發生後之警詢及檢察官初訊時，均一再
    辯稱：伊當時看見被害人郭東興之機車撞上路邊之大客車後
    ，馬上就踩煞車等語（見相驗卷第4 頁之偵訊筆錄、第43頁
    之訊問筆錄），參合被告丙○○上開自用小客貨車最終煞停
    之位置，係在前揭停放於路邊之營業大客車左側車身，並未
    超越該營業大客車之車頭處，且該自用小客貨車係在後輪輾
    壓被害人郭東興之前，即已完全煞停等情，堪認被告丙○○
    應係在發現被害人郭東興機車撞及該停放於路邊之大客車時
    ，立即採取煞車之迴避措施，始能在距被害人郭東興機車與
    該路邊大客車發生碰撞地點之非遠距離內，將車輛完全煞停
    ；是被告丙○○前開所辯，尚非無據，應值採信；從而，本
    件被告丙○○於事故發生當時，確已注意到行駛於其車前方
    之被害人郭東興機車，並無疏於注意車前狀況之情事，且其
    於發現被害人郭東興機車撞及路邊大客車後，亦立即採取煞
    車之迴避措施，難認有何疏誤之處；換言之，被告丙○○顯
    然無法及時反應而有效採取防免措施，且係依通常情形，一
    般人所猝不及防，復查無其他特別情事，得以排除被告丙○○對於被害人郭東興駕駛行為之正當信賴（不得酒醉駕駛車
    、駕駛汽車應注意車前狀況），是被告丙○○已依交通法規
    正常行駛，猶難以避免結果之發生，實難僅以其汽車輾壓被
    害人郭東興身體致死之結果，即推論被告丙○○駕駛汽車疏
    失負有過失責任。甚者，經檢察官將本件交通事故送請臺灣
    省臺北縣區車輛行車事故鑑定委員會鑑定肇事責任之歸屬，
    鑑定意見亦認被告丙○○駕駛自小客貨車無肇事因素，有該
    委員會鑑定意見書一份在卷可憑（見偵查卷第57至第59頁）
    。
四、刑事訴訟法第161 條第1 項規定：檢察官就被告犯罪事實，
    應負舉證責任，並指出證明之方法。因此，檢察官對於起訴
    之犯罪事實，應負提出證據及說服之實質舉證責任。倘其所
    提出之證據，不足為被告有罪之積極證明，或其闡明之證明
    方法，無從說服法官以形成被告有罪之心證，基於無罪推定
    之原則，自應為被告無罪判決之諭知。本件被告丙○○實已
    盡其注意車前狀況並採取必要安全措施之能事，雖其最後終
    因事出突然、不及閃避而輾壓被害人郭東興致死，惟被告丙○○對於本件汽車交通事故，並無何過失可言，而檢察官對
    於何以認定被告丙○○有「未注意車前狀況，並隨時採取必
    要之安全措施」之過失，復未為具體之說明及舉證，自難僅
    憑被告丙○○因不及閃避而輾壓被害人郭東興致死之事實，
    遽入其於過失致人於死之罪責。此外復查無其他積極證據足
    認被告丙○○有何過失，原審以查無證據足資證明被告丙○○有過失致死行，而以被告丙○○犯罪不能證明為無罪之諭
    知，核無不當，檢察官依告訴人之請求上訴意旨以本故發生
    時僅被告丙○○一人目睹，惟卻未具實陳述云云，而指摘原
    審判決就被告丙○○部分違誤，並無理由，應予駁回。
據上論斷，應依刑事訴訟法第369 條第1 項前段、第368 條、第
364 條、第299 條第1 項前段、刑法第276 條第2 項、第41條第
1 項前段、第62條前段、罰金罰鍰提高標準條例第1 條前段、第
2條判決如主文。
本案經檢察官羅榮乾到庭執行職務。
中　　華　　民　　國　　94　　年　　1 　　月　　14 　　日
                  臺灣高等法院交通法庭
                      審判長法　官  黃瑞華
　　　　　　　　　　　　　  法　官  宋  祺
　　　　　　　　　　　　　  法　官  蔡明宏
以上正本證明與原本無異。
被告乙○○部分如不服本判決應於收受送達後十日內向本院提出
上訴書狀，其未敘述上訴之理由者並得於提起上訴後十日內向本
院補提理由書（均須按他造當事人之人數附繕本）。
被告丙○○部分，不得上訴。
                            書記官  陳建邦
中　　華　　民　　國　　94　　年　　1 　　月　　14 　　日
